【裁判字號】    95,訴,2186
【裁判日期】    950817
【裁判案由】    毒品危害防制條例
【裁判全文】
臺灣板橋地方法院刑事判決              95年度訴字第2186號
公  訴  人  臺灣板橋地方法院檢察署檢察官
被      告  甲○○
                    （現另案於臺灣新竹監獄新竹分監執行）
上列被告因違反毒品危害防制條例案件，經檢察官提起公訴（九
十五年度毒偵字第四０七０號），被告於本院準備程序進行中就
被訴事實為有罪之陳述，經本院合議庭裁定由受命法官獨任進行
簡式審判程序，判決如下：
    主  文
甲○○施用第一級毒品，處有期徒刑柒月；扣案之注射針筒壹支
，沒收之。又施用第二級毒品，處有期徒刑肆月。應執行有期徒
刑拾月；扣案之注射針筒壹支，沒收之。
    事  實
一、甲○○前因施用毒品案件，經臺灣士林地方法院以八十八年
    度毒聲字第二二二０號裁定送觀察、勒戒後，認有繼續施用
    毒品傾向，再經同法院以八十九年度毒聲字第二四三九號裁
    定令入戒治處所施以強制戒治一年，嗣經裁定停止戒治，於
    民國八十九年五月二十四日停止戒治出所，所餘戒治期間交
    付保護管束，於八十九年十一月二十三日交付保護管束期滿
    未經撤銷而以已執行完畢論，並由臺灣士林地方法院檢察署
    檢察官於九十年一月八日以九十年度戒毒偵字第八號為不起
    訴處分在案。又因施用毒品案件，經臺灣新竹地方法院以九
    十四年度訴字第六七六號判處有期徒刑八月確定，現正執行
    中（不構成累犯）。詎猶不思悛悔，復基於施用第一級毒品
    海洛因之犯意，於九十五年六月三日某時，在其位於臺北縣
    樹林市○○街十六號住處，以將第一級毒品海洛因摻入水中
    用針筒施打之方式，施用第一級毒品海洛因一次；另基於施
    用第二級毒品甲基安非他命之犯意，於九十五年六月三日某
    時，在上址住處，以將第二級毒品甲基安非他命置於自製吸
    食器燒烤產生煙霧吸食之方式，施用第二級毒品甲基安非他
    命一次。嗣於同日下午三時三十分許，在臺北縣樹林市○○
    路與太平路口為警查獲，並扣得甲○○所有、供施用第一級
    毒品所用之注射針筒一支。
二、案經臺北縣政府警察局報請臺灣板橋地方法院檢察署檢察官
    偵查起訴。本院於準備程序進行中，被告就被訴事實為有罪
    之陳述，經告知被告簡式審判程序之旨，並聽取當事人之意
    見後，裁定進行簡式審判程序。
    理  由
一、上揭犯罪事實，業經被告甲○○於本院準備程序及審理中坦
    承不諱，並有注射針筒一支扣案可資佐證及查獲照片三張附
    卷可稽；而被告經警於九十五年六月四日採集其尿液檢體送
    驗結果，呈嗎啡及甲基安非他命陽性反應一情，亦有臺北縣
    政府警察局刑警大隊偵辦毒品危害防制條例案被移送人姓名
    代碼對照表、臺灣檢驗科技股份有限公司九十五年六月二十
    一日報告編號ＣＨ／二００六／六０二七０號濫用藥物尿液
    檢驗報告各一紙附卷可參，足認被告之自白與事實相符，洵
    堪採為認定事實之依據。又按九十二年七月九日新修正之毒
    品危害防制條例刪除二犯及三犯之規定，一改修法前繁雜之
    處遇程序，僅將施用毒品者簡化區分為初犯、再犯，並認施
    用毒品者係屬病患性犯人，以觀察、勒戒戒除其身癮，並以
    強制戒治去除其心癮。經觀察、勒戒或強制戒治執行完畢釋
    放後，若係五年後再犯該條例第十條施用毒品罪者，與同條
    例第二十條第一項、第二項關於「初犯」之處理方式相同，
    檢察官應先聲請法院裁定令被告入勒戒處所觀察、勒戒，並
    視有無繼續施用毒品傾向，決定應予釋放、為不起訴之處分
    ，或應聲請法院裁定令入勒戒處所強制戒治；若係五年內「
    再犯」同條例第十條施用毒品罪者，依同條例第二十三條第
    二項規定，檢察官則應依法追訴。觀諸該條例第二十條第三
    項之修正理由：「觀察、勒戒或強制戒治五年後再犯者，顯
    見前所實施之觀察、勒戒或強制戒治已足以遮斷其施用毒品
    之癮，為期自新及協助其戒除毒癮，對此五年後再犯者，爰
    明定仍適用初犯之規定，先經觀察、勒戒、強制戒治之程序
    。」及同條例第二十三條第二項之修正理由：「為配合簡化
    施用毒品犯之刑事處遇程序，並鑑於經觀察、勒戒或強制戒
    治執行完畢釋放後五年內再犯者，其再犯率甚高，原據以實
    施之觀察、勒戒及強制戒治既已無法收其實效，自應施以刑
    事處遇。」，顯然如施用毒品者係前經觀察、勒戒或強制戒
    治等治療程序執行完畢五年後，始再施用毒品之「初犯」，
    因前所執行之觀察、勒戒或強制戒治已足收戒除毒癮之效，
    自應重新執行觀察、勒戒或強制戒治等治療程序，並於治療
    程序執行完畢後，由檢察官為不起訴處分，毋庸對之追訴處
    罰；反之，在「再犯」之情形，因其先前所為治療程序顯未
    能收戒斷毒癮之效，且考量施用毒品者之再犯率偏高，乃簡
    化其刑事處遇程序，而逕予追訴處罰，不再施以治療程序。
    參酌上開立法理由，修正毒品危害防制條例就施用毒品者，
    祇於「初犯」及「五年後再犯」二種情形，有其追訴條件之
    限制，即須於初犯經觀察、勒戒或強制戒治釋放後，五年內
    均無施用毒品之行為，始能認其前所實施之觀察、勒戒或強
    制戒治已足遮斷毒癮，而得於五年後再犯時，再予適用初犯
    之規定，重行觀察、勒戒等程序。倘五年內已經再犯，被依
    法追訴處罰，縱其第三次（或第三次以上）施用毒品之時間
    在初犯釋放五年以後，即與「五年後再犯」之情形有別，且
    因已於「五年內再犯」，顯見其再犯率甚高，原實施觀察、
    勒戒或強制戒治，已無法收其實效，而無五年戒斷期之存在
    ，自無再經觀察、勒戒及強制戒治之必要，應由檢察官逕行
    起訴，始符新法修正之本旨。是本件被告前因施用毒品案件
    ，經臺灣士林地方法院以八十八年度毒聲字第二二二０號裁
    定送觀察、勒戒後，認有繼續施用毒品傾向，再經同法院以
    八十九年度毒聲字第二四三九號裁定令入戒治處所施以強制
    戒治一年，嗣經裁定停止戒治，於八十九年五月二十四日停
    止戒治出所，所餘戒治期間交付保護管束，於八十九年十一
    月二十三日交付保護管束期滿未經撤銷而以已執行完畢論後
    ，即因自九十四年二月間某日起至同年六月四日凌晨二時許
    止施用第一級毒品海洛因之犯行，經臺灣新竹地方法院以九
    十四年度訴字第六七六號判處有期徒刑八月確定，此有臺灣
    高等法院被告前案紀錄表一份附卷可考，被告於上開強制戒
    治執行完畢後，既曾於五年內再犯毒品危害防制條例第十條
    之罪，並經判刑確定，本次被告三犯毒品危害防制條例第十
    條之罪，自非屬毒品危害防制條例第二十條第三項所定「再
    犯」之情形，而應依法追訴，附此敘明。本件事證明確，應
    依法論科。
二、查被告行為後，刑法業於九十四年二月二日經總統以華總一
    義字第０九四０００一四九０一號令修正公布，並於九十五
    年七月一日施行（下稱新刑法，修正前刑法下稱舊刑法），
    參酌最高法院九十五年五月二十三日刑事庭第八次會議決議
    ，新刑法第二條第一項之規定，係規範行為後法律變更所生
    新舊法律比較適用之準據法，於新刑法施行後，應適用新刑
    法第二條第一項之規定，為「從舊從輕」之比較。另於比較
    時應就罪刑有關之共犯、未遂犯、想像競合犯、牽連犯、連
    續犯、結合犯，以及累犯加重、自首減輕暨其他法定加減原
    因（如身分加減）與加減比例等一切情形，本於統一性及整
    體性原則，綜其全部罪刑之結果而為比較。而被告行為後，
    刑法第五十一條第五款由「宣告多數有期徒刑者，於各刑中
    之最長期以上，各刑合併之刑期以下，定其刑期。但不得逾
    二十年。」修正為「宣告多數有期徒刑者，於各刑中之最長
    期以上，各刑合併之刑期以下，定其刑期。但不得逾三十年
    。」，經比較新舊法結果，以舊法較有利於被告，自應一體
    適用舊刑法之規定。是核被告甲○○所為，係犯毒品危害防
    制條例第十條第一項之施用第一級毒品罪及同條例第十條第
    二項之施用第二級毒品罪。其施用第一級毒品海洛因前持有
    第一級毒品海洛因之低度行為，及施用第二級毒品甲基安非
    他命前持有第二級毒品甲基安非他命之低度行為，應分別為
    施用之高度行為所吸收，均不另論罪。又被告所犯前開施用
    第一級毒品及施用第二級毒品二罪間，犯意各別，罪名互殊
    ，應予分論併罰。爰審酌被告前已因施用毒品案件經送觀察
    、勒戒及強制戒治，並經法院判刑在案，仍不能戒除毒癮，
    再次漠視法令禁制而犯本罪，顯見其戒除毒癮之意志薄弱，
    惟念其犯後坦承犯行，態度尚佳，且施用毒品所生危害，實
    以自戕身心健康為主，對於他人生命、身體、財產等法益，
    尚無明顯而重大之實害等一切情狀，分別量處如主文所示之
    刑，並定其應執行刑，以示懲儆。扣案之注射針筒一支，係
    被告所有，供本件施用第一級毒品犯罪所用之物，業經被告
    供承在卷，爰依修正前刑法第三十八條第一項第二款併予宣
    告沒收之。
據上論斷，應依刑事訴訟法第二百七十三條之一第一項、第二百
九十九條第一項前段，毒品危害防制條例第十條第一項、第二項
，刑法第二條第一項前段、第十一條前段、修正前第五十一條第
五款、第三十八條第一項第二款，判決如主文。
本案經檢察官黃怡華到庭執行職務。
中    華    民    國  九十五  年    八    月   十七   日
                      刑事第十九庭  法  官   曾淑娟
上列正本證明與原本無異。
如不服本判決，應於判決送達後十日內向本院提出上訴狀（應附
繕本），上訴於臺灣高等法院。
                                    書記官   陳金鳳
中    華    民    國  九十五  年    八    月   十七   日
附錄本案論罪科刑法條全文：
毒品危害防制條例第十條：
施用第一級毒品者，處六月以上五年以下有期徒刑。
施用第二級毒品者，處三年以下有期徒刑。


司法院資訊處製作；財團法人民間司法改革基金會備份。
